臺灣高等法院刑事裁定
111年度聲再字第339號
再審聲請人
即受判決人  陳昱全



上列聲請人因違反毒品危害防制條例案件，對於本院108年度上
訴字第2633號，中華民國108年11月28日第二審確定判決（第一
審判決案號：臺灣新北地方法院107年度訴字第882號，起訴案號
：臺灣新北地方檢察署107年度偵緝字第2273、2274號），聲請
再審，本院裁定如下：
    主  文
再審之聲請駁回。 
    理  由
一、聲請意旨略以：㈠聲請人之警詢筆錄記載販賣毒品與證人汪
    雲甄，與第一審勘驗警詢光碟筆錄記載聲請人始終稱與證人
    汪雲甄合資購買之內容並不相符，警詢筆錄不符勘驗內容之
    部分，應無證據能力。㈡證人汪雲甄於民國106年12月30日筆
    錄中指出當日未攜帶手機出門，但第一審法院勘驗被告同日
    警詢光碟之筆錄卻記載警方從證人汪雲甄手機調取相關資料
    ，顯見證人與警方說詞已有出入。㈢證人汪雲甄警詢筆錄中
    記載其自陳與聲請人第一次認識、第一次購買毒品等語，惟
    自聲請人與證人汪雲甄微信通訊軟體擷圖對話內容觀之，證
    人汪雲甄與聲請人熟識，其說詞有違常理。㈣證人汪雲甄於
    警詢時，在自陳未攜帶手機及無其他資訊產品或證物可供使
    用之情形下，竟能完整交代其不規則排序之微信帳號及購買
    毒品之準確時間，有違常理。㈤證人汪雲甄二次筆錄向警方
    陳述購毒時間，前後不一，又所陳最後一次施用毒品時間，
    竟在查獲時間之後，時序顯相矛盾，且證人既然能在自宅吸
    毒，又為何要在社區樓下吸毒，有違常理。再觀證人汪雲甄
    第二次警詢筆錄，警員就相同問題以不同文字內容之敘述詢
    問，證人汪雲甄二次的回答竟逐字不差，顯有配合警方，就
    已製作完成之筆錄逐字口述之情形。㈥汪雲甄遭查獲時，所
    持有之4支愷他命香菸，毛重僅3.49公克，警方卻誆稱其涉
    犯最輕本刑3年以上有期徒刑之重罪，並要求供出毒品上游
    ，卻又無補強證據足供擔保供述之真實性。㈦聲請人了解證
    人汪雲甄日常狀況，不知證人汪雲甄為何於警詢中說謊誣陷
    。且聲請人做的公益活動不比汪雲甄少，聲請人所述應較為
    可信。㈧汪雲甄因不夠錢向不知名第三人購買毒品，才與聲
    請人合資購買，此應非販賣毒品之行為，本件有上開新事實
    、新證據，爰依刑事訴訟法第420條第1項第6款規定聲請再
    審等語。
二、按再審制度，係為發現確實之事實真相，以實現公平正義，
    而於案件判決確定之後，另設救濟之特別管道，重在糾正原
    確定判決所認定事實錯誤，但因不能排除某些人可能出於惡
    意或其他目的，利用此方式延宕、纏訟，有害判決之安定性
    ，故立有嚴格之條件限制。刑事訴訟法第420條第1項第6款
    原規定：「因發現確實之新證據，足認受有罪判決之人應受
    無罪、免訴、免刑或輕於原判決所認罪名之判決者」，修正
    後該款規定為「因發現新事實或新證據，單獨或與先前之證
    據綜合判斷，足認受有罪判決之人應受無罪、免訴、免刑或
    輕於原判決所認罪名之判決者」，作為得聲請再審原因之一
    項類型，司法實務上認為該證據，必須兼具新穎性（又稱新
    規性或嶄新性）及明確性（又稱確實性）二種要件，始克相
    當。晚近修正將上揭第一句文字，改為「因發現新事實或新
    證據，單獨或與先前之證據綜合判斷」，並增定第3項為:「
    第1項第6款之新事實或新證據，指判決確定前已存在或成立
    而未及調查斟酌，及判決確定後始存在或成立之事實、證據
    。」放寬其條件限制，承認「罪證有疑、利歸被告」原則，
    並非祇存在法院一般審判之中，而於判罪確定後之聲請再審
    ，仍有適用，不再刻意要求受判決人（被告）與事證間關係
    之新穎性，而應著重於事證和法院間之關係，亦即祇要事證
    具有明確性，不管其出現係在判決確定之前或之後，亦無論
    係單獨（例如不在場證明、頂替證據、新鑑定報告或方法）
    ，或結合先前已經存在卷內之各項證據資料，予以綜合判斷
    ，若因此能產生合理懷疑，而有足以推翻確定判決所認事實
    之蓋然性，即已該當。申言之，各項新、舊證據綜合判斷結
    果，不以獲致原確定判決所認定之犯罪事實，應是不存在或
    較輕微之確實心證為必要，而僅以基於合理、正當之理由，
    懷疑原已確認之犯罪事實並不實在，可能影響判決結果或本
    旨為已足。縱然如此，不必至鐵定翻案、毫無疑問；但反面
    言之，徜無法產生合理懷疑，不足以動搖原確定判決所認定
    之事實者，仍非法之所許。至於事證是否符合明確性之法定
    要件，其認定當受客觀存在之經驗法則、論理法則所支配。
    又法院認為無再審理由者，應以裁定駁回之；經前項裁定後
    ，不得更以同一原因聲請再審；法院認為聲請再審之程序違
    背規定者，應以裁定駁回之。但其不合法律上之程式可以補
    正者，應定期間先命補正。刑事訴訟法第434條第1項、第3
    項、第433條分別定有明文。所謂「同一原因」，係指同一
    事實之原因而言；是否為同一事實之原因，應就重行聲請再
    審之事由及其提出之證據方法，與已經實體上裁定駁回之先
    前聲請，是否完全相同，予以判斷；若前後 2次聲請再審的
    原因事實及其所提出之證據方法，均相一致者，即屬同一事
    實之原因，自不許其更以同一原因聲請再審。而是否為同一
    事實之原因而言，應就重行聲請再審之事由暨所提證據方法
    ，與前經實體裁定駁回之聲請是否一致加以判斷，實質相同
    之事由暨證據方法，不因攀援不同之再審理由，即謂並非同
    一原因（最高法院106年度台抗字第7號裁定參照）。
三、經查：
㈠、按109年1月8日修正公布，同月10日施行之刑事訴訟法增訂第
    429條之2前段規定，聲請再審之案件，除顯無必要者外，應
    通知再審聲請人及其代理人到場，並聽取檢察官及受判決人
    之意見。本院已通知聲請人到場，並聽取檢察官、聲請人等
    之意見（見本院卷第33至36頁），踐行法定程序，合先敘明
    。
㈡、關於聲請人所指本件證人汪雲甄警詢筆錄及警詢錄音光碟，
    業經法院依法定程序勘驗、調查審酌後，援引為原確定判決
    認定聲請人確有販賣第三級毒品愷他命與汪雲甄之證據，是
    聲請人所指本件證人汪雲甄警詢筆錄暨錄音光碟，不僅於原
    判決確定前已存在，並業經法院調查斟酌後，引為認定聲請
    人本案犯罪事實之依據，自非刑事訴訟法第420條第1項第6
    款所指判決確定前已存在或成立而未及調查斟酌，或判決確
    定後始存在或成立之新事實或新證據。且聲請人亦曾前述聲
    請意旨㈠至㈥所指事由，向本院聲請再審，經本院或認其所述
    之原因事實非屬刑事訴訟法第420條第1項第6款所稱之新事
    實、新證據，或認係就同一原因事實聲請再審，而以聲請不
    合法為由，有本院110年度聲再字第320號、111年度聲再字
    第33號在卷可參。揆諸前揭說明，聲請人猶執同一事實為由
    而聲請本件再審，顯然違背再審程序規定，且無從補正。
㈢、聲請人雖指稱：證人汪雲甄證述不足採，被告所述較可信，
    本件係2人合資購買等語。惟查：
　⒈有關證人汪雲甄警詢筆錄、被告第一審勘驗筆錄及其與證人
    汪雲甄微信通訊軟體擷圖對話內容於原確定判決中已存在及
    顯現，且有關證人汪雲甄警詢筆錄之可信性，業經原審據依
    法調查之結果，本於論理法則、經驗法則，本其自由心證予
    以取捨證據及判斷。
　⒉聲請人辯謂：係與證人汪雲甄係合資購買毒品，並非販賣毒
    品與證人汪雲甄云云。惟聲請人此部分之主張於原確定判決
    審理時既已提出，且經原確定判決審酌聲請人前後不一之歷
    次供述，本於論理法則、經驗法則，及其自由心證予以取捨
    證據及判斷，而認難據以憑信。
　⒊從而，聲請意旨㈦、㈧所指各節，無非係對原確定判決認定事
    實之爭辯，或對原確定判決採證認事職權之行使，任意指摘
    ，或對法院依職權取捨證據持相異評價，核與刑事訴訟法第
    420條第1項第6款所定「發現新事實或新證據」之要件不合
    ，且不論單獨或與先前之證據綜合判斷，亦難動搖原確定判
    決所認定之事實，生影響於判決之重要證據漏未審酌，而使
    聲請人受無罪、免訴、免刑或輕於原確定判決所認罪名之判
    決，自難徒憑聲請人之己見之詞，任意主張對證據有相異之
    評價，以此指摘原確定判決不當為由而聲請再審。聲請人猶
    執此聲請再審，為無理由。
四、綜上所述，本件聲請人聲請再審，或屬違背程序規定，且無
    從補正，其聲請為不合法，或核與刑事訴訟法第420條第1項
    第6款所定再審之要件不相符，而為無理由，故均應予駁回
    。
五、據上論斷，依刑事訴訟法第433條、第434條第1項，裁定如
    主文。
中　　華　　民　　國　　111 　年　　8 　　月　　30　　日
                  刑事第十九庭  審判長法　官  曾淑華
                                      法　官  許文章
                                      法　官  李殷君
以上正本證明與原本無異。
如不服本裁定，應於裁定送達後10日內向本院提出抗告狀。
                                      書記官  周彧亘
中　　華　　民　　國　　111 　年　　8 　　月　　30　　日